臺灣士林地方法院刑事判決　　　　　　　　　　　　　九十三年度易字第六一三號
　　公　訴　人　臺灣士林地方法院檢察署檢察官
　　被　　　告　丙○○
　　選任辯護人　林廷隆律師
右列被告因傷害等案件，經檢察官聲請簡易判決處刑（九十三年度調偵字第一二一號
），本院認不宜以簡易判決處刑（九十二年度士簡字第六二七號），改依通常程序審
理，判決如左：
    主  文
丙○○無罪。
    理  由
一、聲請意旨略以：被告丙○○於民國九十二年七月十八日下午一時許，在台北市士
    林區○○○路三號二樓川山公司店門口公眾得出入場所，因業務糾紛，而與告訴
    人乙○○發生口角衝突。被告竟基於傷害犯意，徒手拉傷告訴人，致告訴人受有
    左前臂紅腫及擦傷之傷害，並以「猴囝仔」、「幹你娘」等語辱罵告訴人，因認
    被告涉有刑法第二百七十七條第一項傷害罪嫌及同法第三百零九條第一項之公然
    侮辱罪嫌。
二、按犯罪事實應依證據認定之，無證據不得認定犯罪事實；又不能證明被告犯罪或
    其行為不罰者，應諭知無罪之判決，刑事訴訟法第一百五十四條第一項、第三百
    零一條第一項分別定有明文。又告訴人之告訴，係以使被告受刑事訴追為目的，
    是其陳述是否與事實相符，仍應調查其他證據以資審認；而被害人之陳述如無瑕
    疵，且就其他方面調查又與事實相符，固足採為科刑之基礎，倘其陳述尚有瑕疵
    ，則在未究明前，遽採為論罪科刑之依據，即難認適法，最高法院著有五十二年
    臺上字第一三○○號、六十一年臺上字第三○九九號判例可資參照。再認定不利
    於被告之事實，須依積極證據，苟積極證據不足為不利於被告事實之認定時，即
    應為有利於被告之認定；且事實之認定，應憑證據，如未能發現相當證據，或證
    據不足以證明，自不能以推測或擬制之方法，以為裁判基礎；而認定犯罪事實所
    憑證據，雖不以直接證據為限，間接證據亦包括在內；然而無論直接或間接證據
    ，其為訴訟上之證明，須於通常一般之人均不致有所懷疑，而得確信其為真實之
    程度者，始得據為有罪之認定，若其關於被告是否犯罪之證明未能達此程度，而
    有合理性懷疑之存在，致使無從形成有罪之確信，根據「罪證有疑，利於被告」
    之證據法則，即不得遽為不利被告之認定，亦分別有最高法院三十年上字第八一
    六號、四十年臺上字第八六號、七十六年臺上字第四九八六號判例可資參照。
三、本件聲請意旨認被告涉有上開傷害、公然侮辱等罪嫌，無非係以告訴人之指訴、
    台北市立陽明醫院甲種診斷書、現場錄影光碟片、譯文及該署勘驗光碟筆錄等為
    其主要論據。
四、訊據被告固坦承於右揭時、地與告訴人因業務糾紛而發生爭執乙情不諱，惟堅絕
    否認有何傷害、公然侮辱等犯行。辯稱：伊雖曾口出「猴囝仔」之字句，但並未
    口出「幹你娘」辱罵告訴人；而當時係告訴人將其帶去要裝淨水器等產品的紙箱
    往外丟後，伊才說出「猴囝仔」之語，用意只是表示告訴人行為像小孩子，並無
    辱罵告訴人之意；又伊亦無傷害告訴人之行為，如果告訴人所受之傷害係伊所為
    ，應係告訴人要強拉伊回店內時，伊採取之正當防衛行為等語。經查：
（一）公然侮辱罪部分：
    (一)關於被告有無出言「猴囝仔」或「幹你娘」之事實，經本院於審理時當庭勘驗
      告訴人提出之現場錄影光碟片，勘驗結果：於錄影第四分五十七秒時確實顯示
      被告有提及「猴囝仔」乙詞，惟勘驗錄影所示之現場情形，於被告與告訴人互
      動的整個過程中，並未聽聞被告有語出「幹你娘」之事實，此有勘驗筆錄可稽
      之（見本院審理筆錄第六頁），是被告辯稱「只有說猴囝仔、並未說幹你娘」
      乙節，應屬事實。
    (二)查被告固曾提及該「猴囝仔」一詞，然按刑法公然侮辱罪保護之法益係在保障
      個人之名譽不受不當詆毀，而名譽究有無毀損，非單依被害人主觀上之感情決
      之，實應依社會通念為客觀之評價，如評價結果認客觀上名譽已受貶損，則縱
      使未傷及被害人主觀之感情，仍應視為名譽之侵害；反之，縱然已傷及被害人
      主觀之情感，然實際上行為人之行為對其社會之客觀評價並無影響，仍不為名
      譽之侵害。本件純就「猴囝仔」之用語以觀，客觀上可否逕認有侮辱他人之意
      ，已有存疑。而本院勘驗錄影光碟片結果，被告語出「猴囝仔」之緣由，乃因
      告訴人與被告雙方發生口角爭執，告訴人憤而將被告所攜至現場之二只紙箱丟
      擲到門外，被告隨而說出「猴囝仔」一語，是觀諸被告口出「猴囝仔」一語之
      脈絡，被告辯稱其當時並非意在罵人，而僅在勸告訴人不要有像小孩子一樣之
      行徑，衡情亦非無稽。是縱告訴人主觀上情感自覺受有貶損，揆諸前揭說明，
      客觀上依社會通念評價之，尚難逕以刑法公然侮辱罪論處。此外，查無其他積
      極證據足以證明之，從而，被告此部分被訴公然侮辱之犯行，應諭知無罪之判
      決。
（二）傷害罪部分：
    (一)告訴人有左前臂紅腫及擦傷之傷害，固有台北市立陽明醫院甲種診斷書一紙附
      卷可稽。而本件應審酌者，乃被告有無傷害告訴人之行為。證人即當日陪同被
      告前往案發地點之友人甲○○於本院審理時證稱：當日僅見兩人發生口角後，
      告訴人一直逼近被告，被告一直後退，伊告以向告訴人不要動手，當時被告動
      作像是在防衛，伊並未見到被告推告訴人等語（見本院審理筆錄第三、四頁）
      。依證人證詞尚未能證明被告有傷害告訴人之事實。
    (二)本院於審理中勘驗現場錄影光碟片，其中有關此部分之勘驗結果略以：「二、
      自錄影光碟中並未直接見到被告有推拉告訴人之動作。於第四分五十九秒時顯
      示告訴人有推被告之動作。第五分二十四秒時，畫面並未顯示被告全身，然見
      被告與告訴人雙手接觸，有拉扯動作，告訴人呈雙手伸直狀且稍後並自門外往
      門內略退。三、第七分三十三秒時告訴人將手側舉於攝影機前，於手臂近手腕
      處見有紅腫擦傷跡象」（見本院筆錄第六、七頁）。是依勘驗現場錄影結果，
      並未直接見被告有拉扯或其他傷害告訴人之動作，反之，告訴人則有推被告之
      動作。而告訴人於本院審理中亦自承：第五分二十四秒時，是我將被告往店內
      拉，因為這樣攝影機才能拍到畫面，可是被告不從等語（見本院審理筆錄第七
      、十頁）。亦核與上揭勘驗結果相符。至於在上揭過程中，告訴人之傷勢如何
      而來，告訴人亦稱不知道（見本院審理筆錄第十頁）。
    (三)綜合上揭調查證據結果，僅能佐證被告與告訴人於案發當時確有肢體接觸，而
      告訴人於案發當時存有前揭身體傷害之事實而已。惟究竟告訴人之上揭傷勢是
      否於爭執之前業已存在？或係因告訴人本人於拉扯被告之際自行肇致？或被告
      有拉扯告訴人且因此造成傷害？顯然尚乏積極證據足以證明，是揆諸前引法文
      判例意旨，自應為有利於被告之事實認定。況本件縱如告訴人所述該傷勢係由
      被告所致屬實，依前揭勘驗內容及告訴人、甲○○之證述以觀，亦應認當時告
      訴人所為一再逼近質問被告，並進而拉扯被告進入川山公司以利攝影存證之舉
      措，業已造成對被告現在不法之侵害而有正當防衛之前提情狀，是被告縱於兩
      人拉扯之際，出於掙脫或防衛之意而造成告訴人受傷，亦應認合致於刑法第二
      十三條正當防衛之要件，而屬不罰之行為。且依該傷勢之部位及大小觀之，亦
      難認已過當。此外復查無其他積極證據足資認定被告有傷害之犯行，從而，自
      應依法為被告無罪之諭知。
據上論斷，應依刑事訴訟法第四百五十二條、第三百零一條第一項，判決如主文。
本案經檢察官張惠菁到庭執行職務
中　　　華　　　民　　　國　　　九十三　　　年　　　十二　　月   二十一　日
                                      臺灣士林地方法院刑事第七庭
                                          審判長法　官  王梅英
                                                法  官  王沛雷
                                                法  官  劉秉鑫
右正本證明與原本無異。
如不服本判決，應於判決送達後十日內，向本院提出上訴狀。
                                                書記官  曾恆壽
中　　　華　　　民　　　國　　　九十三　　　年　　　十二　　月   二十一　日
